---
title: "Europos statistika"
author: "Tomas Dzedulionis"
date: 2015-07-23T21:13:14-05:00
categories: ["R"]
tags: ["R Markdown", "plot", "regression"]
---

```{r setup, include=FALSE}
knitr::opts_chunk$set(echo=FALSE, collapse = TRUE, error = TRUE, warning = FALSE, message = FALSE, cache = TRUE)
```

```{r, include=FALSE}
# loading packets that are needed for running the .Rmd
source("./scripts/loading_R_packets.R")
source("./scripts/data_import_preparation_world.R")
```

```{r, include=FALSE}
# loading shape files
#source: 
shape <- readOGR("./shape_files/ne_50m_admin_0_sovereignty.shp",
                 encoding = "utf-8",
                 use_iconv = T,
                 verbose = FALSE,
                 stringsAsFactors = FALSE)%>%
  st_as_sf(countries)%>%
  select(SOVEREIGNT, POP_EST)%>%
  mutate(POP_EST=as.numeric(POP_EST))

# source: Eurostat
#EU_shape <- get_eurostat_geospatial(output_class = "sf", resolution = "60", nuts_level = "3")%>% filter(CNTR_CODE=="LT")
```


```{r, include=FALSE}

data_world <- read.csv("./data/data_world.csv",header = TRUE,stringsAsFactors = FALSE)%>%
  mutate(date=as.Date(date),
         var=factor(var, levels=c("confirmed", "deaths")))

demo_r_pjangrp <- get_eurostat("demo_r_pjangrp3", 
                               stringsAsFactors = FALSE, 
                               filters = list(age="TOTAL",
                                              sex="T",
                                              time="2019"))%>%
  rename(NUTS_ID=geo,
         pop=values)

```

## Europa - žemėlapiai {.tabset .tabset-fade .tabset-pills}

### Užsikrėtimai (abs.)
```{r, echo=FALSE}
df <- data_world %>%
  filter(var=="confirmed",
         CNTR_CODE %in% c("BE","BG","CZ","DK","DE","EE","IE","EL","ES","FR","HR","IT","CY","LV","LT","LU","HU","MT","NL","AT","PL","PT","RO","SI","SK","FI","SE","UK","IS","LI","NO","CH","ME","MK","AL","RS","TR","BA","XK", "RU", "BY", "UA", "MD", "MA", "DZ", "TN"),
         date==max(date),)

max.date <- max(df$date)


df <- left_join(shape, df, by=c("SOVEREIGNT"="country"))

# min(df$value,na.rm = T)
# max(df$value,na.rm = T)

my_breaks <- c(1,10, 100, 1000, 20000)

ggplot(df, aes(fill=value))+
  geom_sf()+
  xlim(-20,38)+
  ylim(38,70)+
  scale_fill_gradientn(colours=brewer.pal(name ="YlOrRd", n=9),
                       name="Skaičius",
                       trans="log",
                       na.value = "grey100",
                       breaks=my_breaks,
                       labels=my_breaks)+
  geom_sf_label(aes(label =round(value,0)), size=2.5, fill="white" )+
  labs(title=paste0("Patvirtintų apsikrėtusiųjų skaičius (duomenys ", max.date,")"),
       subtitle = "Šaltinis: JHCSSE, skaičiavimai: Corona-Stat.lt")

```

### Užsikrėtimai (/pop.)
```{r, echo=FALSE}
df <- data_world %>%
  filter(var=="confirmed",
         CNTR_CODE %in% c("BE","BG","CZ","DK","DE","EE","IE","EL","ES","FR","HR","IT","CY","LV","LT","LU","HU","MT","NL","AT","PL","PT","RO","SI","SK","FI","SE","UK","IS","LI","NO","CH","ME","MK","AL","RS","TR","BA","XK", "RU", "BY", "UA", "MD", "MA", "DZ", "TN"),
         date==max(date),)

max.date <- max(df$date)

df <- left_join(shape, df, by=c("SOVEREIGNT"="country"))%>%
  mutate(POP_EST=as.numeric(POP_EST))%>%
  mutate(value_pop=value/POP_EST*1000000)

# summary(df$value_pop)
# min(df$value_pop,na.rm = T)
# max(df$value_pop,na.rm = T)

my_breaks <- c(0.5,2.5, 10,50,250)

ggplot(df, aes(fill=value_pop))+
  geom_sf()+
  xlim(-20,38)+
  ylim(38,70)+
  scale_fill_gradientn(colours=brewer.pal(name ="YlOrRd", n=9),
                       name="Skaičius",
                       trans="log",
                       na.value = "grey100",
                       breaks=my_breaks,
                       labels=my_breaks)+
  labs(title=paste0("Patvirtintų apsikrėtusiųjų skaičius tenkantis 1 mln. gyventojų (duomenys ",max.date,")"),
       subtitle = "Šaltinis: JHCSSE, skaičiavimai: Corona-Stat.lt")
```


### Nauji (abs.)

```{r, echo=FALSE}
df <- data_world%>%
  filter(var=="confirmed",
         CNTR_CODE %in% c("BE","BG","CZ","DK","DE","EE","IE","EL","ES","FR","HR","IT","CY","LV","LT","LU","HU","MT","NL","AT","PL","PT","RO","SI","SK","FI","SE","UK","IS","LI","NO","CH","ME","MK","AL","RS","TR","BA","XK", "RU", "BY", "UA", "MD", "MA", "DZ", "TN"),
         date==max(date)-1 | date==max(date) )%>%
  spread(date, value)%>%
  mutate(diff=.[,6]-.[,5])%>%
  select(1,4,7)%>%
  rename(value=diff)

max.date <- max(data_world$date)
```

Žemiau pateikiamas naujų registruotų atvejų absoliutus skaičiaus pokytis per paskutinę parą (`r max.date-1` - `r max.date` ). Iš šio žemėlapio galima matyti, kur atsirado daugiausiai naujų atvejų.

```{r, echo=FALSE}

df <- left_join(shape, df, by=c("SOVEREIGNT"="country"))

# min(df$value,na.rm = T)
# max(df$value,na.rm = T)

my_breaks <- c(min(df$value, na.rm = T),1, 10, 100, 1000, max(df$value, na.rm = T))


ggplot(df, aes(fill=value))+
  geom_sf()+
  xlim(-20,38)+
  ylim(38,70)+
  geom_sf_label(aes(label =round(value,0)), size=2.5, fill="white" )+
  scale_fill_gradientn(colours=brewer.pal(name ="YlOrRd", n=9),
                       name="Skaičius",
                       trans="log",
                       na.value = "grey100",
                       breaks=my_breaks,
                       labels=my_breaks)+
  labs(title=paste0("Naujų atvejų skaičiaus per paskutinę parą (duomenys ", max.date,")"),
       subtitle = "Šaltinis: JHCSSE, skaičiavimai: Corona-Stat.lt")

```


### Nauji (proc.)

```{r, echo=FALSE}
df <- data_world%>%
  filter(var=="confirmed",
         CNTR_CODE %in% c("BE","BG","CZ","DK","DE","EE","IE","EL","ES","FR","HR","IT","CY","LV","LT","LU","HU","MT","NL","AT","PL","PT","RO","SI","SK","FI","SE","UK","IS","LI","NO","CH","ME","MK","AL","RS","TR","BA","XK", "RU", "BY", "UA", "MD", "MA", "DZ", "TN"),
         date==max(date)-1 | date==max(date) )%>%
  spread(date, value)%>%
  mutate(diff=round((.[,6]/.[,5]-1)*100,1))%>%
  filter(.[,5]>=10)%>% # to exclude inf as result sof x/0
  select(1,4,7)%>%
  rename(value=diff)

max.date <- max(data_world$date)
```

Žemiau pateikiamas naujų registruotų atvejų skaičiaus santykinis pokytis (procentais) per paskutinę parą (`r max.date-1` - `r max.date` ). Žemėlapyje atvaizduojamos tik šalys turinčios daugiau nei 10 regsitruotų atvejų. Šis žemėlapis iliustruoja aktyviųs koronaviruso židinius pasaulyje.

```{r, echo=FALSE}


df <- left_join(shape, df, by=c("SOVEREIGNT"="country"))

# min(df$value,na.rm = T)
# max(df$value,na.rm = T)

my_breaks <- c(round(min(df$value, na.rm = T)*1.1),1,3,10, round(max(df$value, na.rm = T)*0.9))


ggplot(df, aes(fill=value))+
  geom_sf()+
  xlim(-20,38)+
  ylim(38,70)+
    geom_sf_label(aes(label =round(value,0)), size=2.5, fill="white" )+
  scale_fill_gradientn(colours=brewer.pal(name ="YlOrRd", n=9),
                       name="Skaičius",
                       trans="log",
                       na.value = "grey100",
                       breaks=my_breaks,
                       labels=my_breaks)+
  labs(title=paste0("Naujų atvejų skaičiaus proc. pokytis per paskutinę parą (duomenys ", max.date,")"),
       subtitle = "Šaltinis: JHCSSE, skaičiavimai: Corona-Stat.lt")

```

## Europa - statistika

### Europa pagrindiai rodikliai{.tabset .tabset-fade .tabset-pills}

#### Bendras skaičius
```{r, echo=FALSE}
df <- data_world %>%
  filter(CNTR_CODE %in% c("BE","BG","CZ","DK","DE","EE","IE","EL","ES","FR","HR","IT","CY","LV","LT","LU","HU","MT","NL","AT","PL","PT","RO","SI","SK","FI","SE","UK","IS","LI","NO","CH"))%>%
  group_by(date, var)%>%
  summarise(value=sum(value))

max.date <- max(df$date)


ggplot(df, aes(x=date, y=value, fill=var))+
  geom_area(alpha=0.5)+
  scale_fill_manual(values=c("red", "black"),
                    labels=c("Aktyvūs", "Mirę") )+
  scale_x_date(breaks="1 week")+
  scale_y_continuous(labels=comma)+
  labs(title=paste0("EEE koronaviruso atvejų skaičius ir pasiskirstymas (naujausi duomenys ", max.date, ")"),
       subtitle = "Šaltinis: JHCSSE, skaičiavimai: Corona-Stat.lt",
       x="Data",
       y="Skaičius")+
  theme(legend.title=element_blank(),
        legend.position='bottom',
        axis.text.x = element_text(angle = 45, hjust = 1))
```


#### Užsikrėtimai (ts, top 10)
```{r, echo=FALSE}
df <- data_world %>%
  filter(var=="confirmed",
         CNTR_CODE %in% c("BE","BG","CZ","DK","DE","EE","IE","EL","ES","FR","HR","IT","CY","LV","LT","LU","HU","MT","NL","AT","PL","PT","RO","SI","SK","FI","SE","UK","IS","LI","NO","CH"))%>%
  spread(date, value)%>%
  arrange(desc(.[,ncol(.)]))%>%
  .[1:10,]%>%
  gather(date, value, 5:ncol(.))%>%
  mutate(date=as.Date(date))

ggplot(df, aes(x=date, y=value, color=valstybe, group=valstybe)) +
  geom_line(size=1.1)+
  geom_point(size=2)+
  scale_color_brewer(palette="Paired",type = "qualitative", name="Valstybės")+
  labs(
    title="Užsikrėtimų skaičius daugiausia patvirtintų atvejų turinčiose šalyse",
    subtitle="Šaltinis: JHCSSE, skaičiavimai: Corona-Stat.lt",
    x="Laikotarpis",
    y="Užsikrėtimų skaičius"
  )+
  scale_x_date(breaks = "1 week")+
  theme(axis.text=element_text(size=8),
        axis.text.x=element_text(angle=45, hjust=1))
```


### Europa - užsikrėtimai{.tabset .tabset-fade .tabset-pills}

#### Užsikrėtimai (abs)

```{r, echo=FALSE}
df <- data_world %>%
  filter(var=="confirmed",
         CNTR_CODE %in% c("BE","BG","CZ","DK","DE","EE","IE","EL","ES","FR","HR","IT","CY","LV","LT","LU","HU","MT","NL","AT","PL","PT","RO","SI","SK","FI","SE","UK","IS","LI","NO","CH"))%>%
  filter(date==max(.$date))%>%
  select (valstybe, value)

ggplot(df,aes(x=reorder(valstybe,-value), y=value)) +
  geom_bar(stat='identity',
           fill="steelblue")+
  geom_text(aes(label=value, y=value), size=3, vjust=-0.75)+
  labs(x="Valstybė", 
       y="Užsikrėtimų skaičius", 
       title=paste0("Užsikrėtimų  skaičius, suminis ( ", max.date, " duomenimis)"),
       subtitle="Šaltinis: JHCSSE, skaičiavimai: Corona-Stat.lt" )+
  theme(legend.title=element_blank(),
        legend.position='none',
        axis.text.x=element_text(angle=45, hjust=1))

```

#### Užsikrėtimai (abs, d/d)

```{r, echo=FALSE}
df <- data_world %>%
  filter(var=="confirmed",
         CNTR_CODE %in% c("BE","BG","CZ","DK","DE","EE","IE","EL","ES","FR","HR","IT","CY","LV","LT","LU","HU","MT","NL","AT","PL","PT","RO","SI","SK","FI","SE","UK","IS","LI","NO","CH"),
         date==max(.$date)-1|date==max(.$date))%>%
  spread(date, value)%>%
  mutate(value=.[,6]-.[,5])%>%
  select (valstybe, value)

ggplot(df,aes(x=reorder(valstybe,-value), y=value)) +
  geom_bar(stat='identity',
           fill="steelblue")+
  geom_text(aes(label=value, y=value), size=3, vjust=-0.75)+
  labs(x="Valstybė", 
       y="Užsikrėtimų skaičius", 
       title=paste0("Naujų Užsikrėtimų  skaičius per paskutinę dieną ( ", max.date, " duomenimis)"),
       subtitle="Šaltinis: JHCSSE, skaičiavimai: Corona-Stat.lt" )+
  theme(legend.title=element_blank(),
        legend.position='none',
        axis.text.x=element_text(angle=45, hjust=1))

```

#### Užsikrėtimai (/pop)

```{r, echo=FALSE}
max.date<-max(data_world$date)

pop <- get_eurostat("tps00001") %>% 
  filter(time=="2019-01-01")%>%
  rename(CNTR_CODE=geo,
         pop=values)%>%
  select(CNTR_CODE, pop)

df <- data_world %>%
  filter(var=="confirmed",
         CNTR_CODE %in% c("BE","BG","CZ","DK","DE","EE","IE","EL","ES","FR","HR","IT","CY","LV","LT","LU","HU","MT","NL","AT","PL","PT","RO","SI","SK","FI","SE","UK","IS","LI","NO","CH"),
         date==max(date))%>%
  select (valstybe, value, CNTR_CODE)%>%
  left_join(., pop, by="CNTR_CODE")%>%
  mutate(value=round((value/pop*100000),1))%>%
  select(valstybe, value)

ggplot(df,aes(x=reorder(valstybe,-value), y=value)) +
  geom_bar(stat='identity',
           fill="steelblue")+
  geom_text(aes(label=value, y=value), size=3, vjust=-0.75)+
  labs(x="Valstybė", 
       y="Užsikrėtimų skaičius", 
       title=paste0("Užsikrėtimų skaičius 100.000 gyventojų ( ", max.date, " duomenimis)"),
       subtitle="Šaltinis: JHCSSE, Skaičiavimai: Corona-Stat.lt" )+
  theme(legend.title=element_blank(),
        legend.position='none',
        axis.text.x=element_text(angle=45, hjust=1))
```


#### Užsikrėtimai (/pop, d/d)

```{r, echo=FALSE}
df <- data_world %>%
  filter(var=="confirmed",
         CNTR_CODE %in% c("BE","BG","CZ","DK","DE","EE","IE","EL","ES","FR","HR","IT","CY","LV","LT","LU","HU","MT","NL","AT","PL","PT","RO","SI","SK","FI","SE","UK","IS","LI","NO","CH"))

max.date<-max(df$date)

df <- df %>%
  filter(date==max.date-1|date==max.date)%>%
  spread(date, value)%>%
  mutate(value=.[,6]-.[,5])%>%
  select (valstybe, value, CNTR_CODE)

pop <- get_eurostat("tps00001") %>% 
  filter(time=="2019-01-01")%>%
  rename(CNTR_CODE=geo,
         pop=values)%>%
  select(CNTR_CODE, pop)


df <- left_join(df, pop, by="CNTR_CODE")%>%
  mutate(value=round((value/pop*100000),1))%>%
  select(valstybe, value)

ggplot(df,aes(x=reorder(valstybe,-value), y=value)) +
  geom_bar(stat='identity',
           fill="steelblue")+
  geom_text(aes(label=value, y=value), size=3, vjust=-0.75)+
  labs(x="Valstybė", 
       y="Užsikrėtimų skaičius", 
       title=paste0("Naujų Užsikrėtimų skaičius 100.000 gyventojų per paskutinę dieną ( ", max.date, " duomenimis)"),
       subtitle="Šaltinis: JHCSSE, Skaičiavimai: Corona-Stat.lt" )+
  theme(legend.title=element_blank(),
        legend.position='none',
        axis.text.x=element_text(angle=45, hjust=1))
```

#### Užsikrėtimai (proc.)

```{r, echo=FALSE}
df <- data_world %>%
  filter(var=="confirmed",
         CNTR_CODE %in% c("BE","BG","CZ","DK","DE","EE","IE","EL","ES","FR","HR","IT","CY","LV","LT","LU","HU","MT","NL","AT","PL","PT","RO","SI","SK","FI","SE","UK","IS","LI","NO","CH"))

max.date<-max(df$date)

df <- df %>%
  filter(date==max.date-1|date==max.date)%>%
  spread(date, value)%>%
  mutate(value=round((.[,6]/.[,5]-1)*100),0)

ggplot(df,aes(x=reorder(valstybe,-value), y=value)) +
  geom_bar(stat='identity',
           fill="steelblue")+
  geom_text(aes(label=value, y=value), size=3, vjust=-0.75)+
  labs(title=paste0("Naujų Užsikrėtimų per paskutinę dieną, % ( ", max.date, " duomenimis)"),
       subtitle="Šaltinis: JHCSSE, skaičiavimai: Corona-Stat.lt",
       x="Valstybė", 
       y="proc. pokytis")+
  theme(legend.title=element_blank(),
        legend.position='none',
        axis.text.x=element_text(angle=45, hjust=1))

```


#### Užsikrėtimai (ts, top 6)

```{r, echo=FALSE}
df <- data_world %>%
  filter(var=="confirmed",
         CNTR_CODE %in% c("BE","BG","CZ","DK","DE","EE","IE","EL","ES","FR","HR","IT","CY","LV","LT","LU","HU","MT","NL","AT","PL","PT","RO","SI","SK","FI","SE","UK","IS","LI","NO","CH"))%>%
  spread(date, value)%>%
  arrange(desc(.[,ncol(.)]))%>%
  .[1:6,]%>%
  gather(date, value, 5:ncol(.))%>%
  group_by(valstybe) %>%
  mutate(diff = value - lag(value, default = first(value)))%>%
  mutate(date=as.Date(date))

max.date<-max(df$date)

ggplot(df, aes(x=date, y=diff)) +
  geom_bar(stat="identity")+
  scale_x_date(breaks="1 week")+
  labs(title=paste0('Dieninis naujų užsikrėtimų skaičius skaičius (6 Europos valstybėse su daugiausia užsikrėtimų) ',
                    max.date),
       subtitle="Šaltinis: JHCSSE, skaičiavimai: Corona-Stat.lt",
       x="Data",
       y="Skaičius") +
  theme(axis.text.x=element_text(angle=45, hjust=1))+
  facet_wrap(~valstybe, ncol=3, 
             nrow = 2, 
             scales='free_y')   

```


### Europa - mirtys {.tabset .tabset-fade .tabset-pills}

#### Mirtys (abs)

```{r, echo=FALSE}
df <- data_world %>%
  filter(var=="deaths",
         CNTR_CODE %in% c("BE","BG","CZ","DK","DE","EE","IE","EL","ES","FR","HR","IT","CY","LV","LT","LU","HU","MT","NL","AT","PL","PT","RO","SI","SK","FI","SE","UK","IS","LI","NO","CH"))%>%
  filter(date==max(.$date))%>%
  select (valstybe, value)

ggplot(df,aes(x=reorder(valstybe,-value), y=value)) +
  geom_bar(stat='identity',
           fill="steelblue")+
  geom_text(aes(label=value, y=value), size=3, vjust=-0.75)+
  labs(x="Valstybė", 
       y="Užsikrėtimų skaičius", 
       title=paste0("Mirčių skaičius per paskutinę parą ( ", max.date, " duomenimis)"),
       subtitle="Šaltinis: JHCSSE, skaičiavimai: Corona-Stat.lt" )+
  theme(legend.title=element_blank(),
        legend.position='none',
        axis.text.x=element_text(angle=45, hjust=1))

```

#### Mirtys (abs, d/d)

```{r, echo=FALSE}
df <- data_world %>%
  filter(var=="deaths",
         CNTR_CODE %in% c("BE","BG","CZ","DK","DE","EE","IE","EL","ES","FR","HR","IT","CY","LV","LT","LU","HU","MT","NL","AT","PL","PT","RO","SI","SK","FI","SE","UK","IS","LI","NO","CH"))%>%
  filter(date==max(.$date)-1|date==max(.$date))%>%
  spread(date, value)%>%
  mutate(value=.[,6]-.[,5])%>%
  select (valstybe, value)

ggplot(df,aes(x=reorder(valstybe,-value), y=value)) +
  geom_bar(stat='identity',
           fill="steelblue")+
  geom_text(aes(label=value, y=value), size=3, vjust=-0.75)+
  labs(x="Valstybė", 
       y="Užsikrėtimų skaičius", 
       title=paste0("Mirčių skaičius per paskutinę parą ( ", max.date, " duomenimis)"),
       subtitle="Šaltinis: JHCSSE, skaičiavimai: Corona-Stat.lt" )+
  theme(legend.title=element_blank(),
        legend.position='none',
        axis.text.x=element_text(angle=45, hjust=1))

```

#### Mirtys (/pop)

```{r, echo=FALSE}

max.date<-max(data_world$date)

df <- data_world %>%
  filter(var=="deaths",
         CNTR_CODE %in% c("BE","BG","CZ","DK","DE","EE","IE","EL","ES","FR","HR","IT","CY","LV","LT","LU","HU","MT","NL","AT","PL","PT","RO","SI","SK","FI","SE","UK","IS","LI","NO","CH"),
         date==max(.$date))%>%
  select (valstybe, value, CNTR_CODE)

pop <- get_eurostat("tps00001") %>% 
  filter(time=="2019-01-01")%>%
  rename(CNTR_CODE=geo,
         pop=values)%>%
  select(CNTR_CODE, pop)


df <- left_join(df, pop, by="CNTR_CODE")%>%
  mutate(value=round((value/pop*100000),1))%>%
  select(valstybe, value)

ggplot(df,aes(x=reorder(valstybe,-value), y=value)) +
  geom_bar(stat='identity',
           fill="steelblue")+
  geom_text(aes(label=value, y=value), size=3, vjust=-0.75)+
  labs(x="Valstybė", 
       y="Užsikrėtimų skaičius", 
       title=paste0("Mirčių skaičius 100.000 gyventojų per paskutinę parą ( ", max.date, " duomenimis)"),
       subtitle="Šaltinis: JHCSSE, Skaičiavimai: Corona-Stat.lt" )+
  theme(legend.title=element_blank(),
        legend.position='none',
        axis.text.x=element_text(angle=45, hjust=1))
```


#### Mirtys (/pop, d/d)

```{r, echo=FALSE}
df <- data_world %>%
  filter(var=="deaths",
         CNTR_CODE %in% c("BE","BG","CZ","DK","DE","EE","IE","EL","ES","FR","HR","IT","CY","LV","LT","LU","HU","MT","NL","AT","PL","PT","RO","SI","SK","FI","SE","UK","IS","LI","NO","CH"))

max.date<-max(df$date)

df <- df %>%
  filter(date==max.date-1|date==max.date)%>%
  spread(date, value)%>%
  mutate(value=.[,6]-.[,5])%>%
  select (valstybe, value, CNTR_CODE)

pop <- get_eurostat("tps00001") %>% 
  filter(time=="2019-01-01")%>%
  rename(CNTR_CODE=geo,
         pop=values)%>%
  select(CNTR_CODE, pop)


df <- left_join(df, pop, by="CNTR_CODE")%>%
  mutate(value=round((value/pop*100000),1))%>%
  select(valstybe, value)

ggplot(df,aes(x=reorder(valstybe,-value), y=value)) +
  geom_bar(stat='identity',
           fill="steelblue")+
  geom_text(aes(label=value, y=value), size=3, vjust=-0.75)+
  labs(x="Valstybė", 
       y="Užsikrėtimų skaičius", 
       title=paste0("Mirčių skaičius 100.000 gyventojų per paskutinę parą ( ", max.date, " duomenimis)"),
       subtitle="Šaltinis: JHCSSE, Skaičiavimai: Corona-Stat.lt" )+
  theme(legend.title=element_blank(),
        legend.position='none',
        axis.text.x=element_text(angle=45, hjust=1))
```

#### Mirtys (proc, d/d)

```{r, echo=FALSE}
max.date<-max(data_world$date)

df <- data_world %>%
  filter(var=="deaths",
         CNTR_CODE %in% c("BE","BG","CZ","DK","DE","EE","IE","EL","ES","FR","HR","IT","CY","LV","LT","LU","HU","MT","NL","AT","PL","PT","RO","SI","SK","FI","SE","UK","IS","LI","NO","CH"))%>%
    filter(date==max.date-1|date==max.date,
           value>=1)%>%
  spread(date, value)%>%
  na.omit()%>%
  mutate(value=round((.[,6]/.[,5]-1)*100,0))

ggplot(df,aes(x=reorder(valstybe,-value), y=value)) +
  geom_bar(stat='identity',
           fill="steelblue")+
  geom_text(aes(label=value, y=value), size=3, vjust=-0.75)+
  labs(title=paste0("Mirčių per paskutinę parą pokytis, % ( ", max.date, " duomenimis)"),
       subtitle="Šaltinis: JHCSSE, skaičiavimai: Corona-Stat.lt",
       x="Valstybė", 
       y="Proc. pokytis")+
  theme(legend.title=element_blank(),
        legend.position='none',
        axis.text.x=element_text(angle=45, hjust=1))
```

#### Mirtingumas

```{r,echo=FALSE}
df <- data_world %>%
  filter(var%in%c("deaths","confirmed"),
         CNTR_CODE %in% c("BE","BG","CZ","DK","DE","EE","IE","EL","ES","FR","HR","IT","CY","LV","LT","LU","HU","MT","NL","AT","PL","PT","RO","SI","SK","FI","SE","UK","IS","LI","NO","CH"),
         date==max(date))%>%
  spread(var,value)%>%
  mutate(deathrate=deaths/confirmed*100)%>%
  mutate_at(vars(deathrate),funs(round(.,2)))%>%
  arrange(deaths)

ggplot(df,aes(x=reorder(valstybe,-deathrate), y=deathrate, fill=valstybe))+
  geom_bar(stat='identity',
           fill="steelblue") +
  geom_text(aes(label=deathrate, y=deathrate), size=2.5, vjust=-0.5)+
  labs(x="Valstybė", y="Mirtingumas, %", title="Mirtingumas EEE valstybėse", subtitle="Šaltinis: JHCSSE, skaičiavimai: Corona-Stat.lt" )+
  theme(legend.title=element_blank(),
        legend.position="",
        axis.text=element_text(size=8),
        axis.text.x=element_text(angle=45, hjust=1))

```

#### Mirtys (ts, top 6)

```{r, echo=FALSE}
df <- data_world %>%
  filter(var=="deaths",
         CNTR_CODE %in% c("BE","BG","CZ","DK","DE","EE","IE","EL","ES","FR","HR","IT","CY","LV","LT","LU","HU","MT","NL","AT","PL","PT","RO","SI","SK","FI","SE","UK","IS","LI","NO","CH"))%>%
  spread(date, value)%>%
  arrange(desc(.[,ncol(.)]))%>%
  .[1:6,]%>%
  gather(date, value, 5:ncol(.))%>%
  group_by(valstybe) %>%
  mutate(diff = value - lag(value, default = first(value)))%>%
  mutate(date=as.Date(date))

max.date<-max(df$date)

ggplot(df, aes(x=date, y=diff)) +
  geom_bar(stat="identity")+
  scale_x_date(breaks="1 week")+
  labs(title=paste0('Dieninis mirčių skaičius skaičius (6 Europos valstybėse su daugiausia mirčių) ',
                    max.date),
       subtitle="Šaltinis: JHCSSE, skaičiavimai: Corona-Stat.lt",
       x="Data",
       y="Skaičius") +
  theme(axis.text.x=element_text(angle=45, hjust=1))+
  facet_wrap(~valstybe, ncol=3, 
             nrow = 2, 
             scales='free_y')   

```
