---
title: "Europos statistika"
author: "Tomas Dzedulionis"
date: 2015-07-23T21:13:14-05:00
categories: ["Europa"]
tags: ["Europa","koronavirusas","COVID-19","statistika"]
---

```{r setup, include=FALSE}
knitr::opts_chunk$set(echo=FALSE, collapse = TRUE, error = TRUE, warning = FALSE, message = FALSE)
```

```{r, include=FALSE}
# loading packets that are needed for running the .Rmd
source("./scripts/loading_R_packets.R")
source("./scripts/data_import_preparation_world.R")
```

```{r, include=FALSE}
# loading shape files
#source: 
shape <- readOGR("./shape_files/ne_50m_admin_0_sovereignty.shp",
                 encoding = "utf-8",
                 use_iconv = T,
                 verbose = FALSE,
                 stringsAsFactors = FALSE)%>%
  st_as_sf(countries)%>%
  select(SOVEREIGNT, POP_EST)%>%
  mutate(POP_EST=as.numeric(POP_EST))

# source: Eurostat
#EU_shape <- get_eurostat_geospatial(output_class = "sf", resolution = "60", nuts_level = "3")%>% filter(CNTR_CODE=="LT")
```


```{r, include=FALSE}

data_world <- read.csv("./data/data_world.csv",header = TRUE,stringsAsFactors = FALSE)%>%
  mutate(date=as.Date(date),
         var=factor(var, levels=c("confirmed", "recovered","deaths")))

demo_r_pjangrp <- get_eurostat("demo_r_pjangrp3", 
                               stringsAsFactors = FALSE, 
                               filters = list(age="TOTAL",
                                              sex="T",
                                              time="2019"))%>%
  rename(NUTS_ID=geo,
         pop=values)

```


* iš JHCSSE iki imtinai `r max(data_world$date)`

# Žemėlapiai

## Užsikrėtimai (/pop.)

Šis grafikas demonstruoja bendrą COVID19 paplitimą Europoje įvertinant gyventojų skaičių kiekvienoje šalyje
```{r, echo=FALSE}
df <- data_world %>%
  filter(var=="confirmed",
         CNTR_CODE %in% c("BE","BG","CZ","DK","DE","EE","IE","EL","ES","FR","HR","IT","CY","LV","LT","LU","HU","MT","NL","AT","PL","PT","RO","SI","SK","FI","SE","UK","IS","LI","NO","CH","ME","MK","AL","RS","TR","BA","XK", "RU", "BY", "UA", "MD", "MA", "DZ", "TN"),
         date==max(date),)

max.date <- max(df$date)

df <- left_join(shape, df, by=c("SOVEREIGNT"="country"))%>%
  mutate(POP_EST=as.numeric(POP_EST))%>%
  mutate(value_pop=value/POP_EST*100000)

# summary(df$value_pop)
# min(df$value_pop,na.rm = T)
# max(df$value_pop,na.rm = T)

my_breaks <- c(50,150,350,850)

ggplot(df, aes(fill=value_pop))+
  geom_sf()+
  xlim(-20,38)+
  ylim(38,70)+
  scale_fill_gradientn(colours=brewer.pal(name ="YlOrRd", n=9),
                       #breaks=my_breaks,
                       #labels=my_breaks,
                       name="Skaičius",
                       trans="log",
                       na.value = "grey100")+
  labs(title="Atvejų skaičius tenkantis 100 000 gyventojų",
       subtitle = "Šaltinis: JHCSSE, skaičiavimai: Corona-Stat.lt")
```


## Nauji (proc. 7d)

Žemiau pateikiamas naujų registruotų atvejų skaičiaus santykinis pokytis (procentais) per paskutines 14 dienų. Šis žemėlapis iliustruoja aktyvius koronaviruso židinius Europoje.

```{r, echo=FALSE}

df <- data_world%>%
  filter(var=="confirmed",
         CNTR_CODE %in% c("BE","BG","CZ","DK","DE","EE","IE","EL","ES","FR","HR","IT","CY","LV","LT","LU","HU","MT","NL","AT","PL","PT","RO","SI","SK","FI","SE","UK","IS","LI","NO","CH","ME","MK","AL","RS","TR","BA","XK", "RU", "BY", "UA", "MD", "MA", "DZ", "TN"),
         date==max(date)-7 | date==max(date) )%>%
  spread(date, value)%>%
  mutate(diff=round((.[,6]/.[,5]-1)*100,1))%>%
  filter(.[,5]>=10)%>% # to exclude inf as result sof x/0
  select(1,4,7)%>%
  rename(value=diff)

max.date <- max(data_world$date)


df <- left_join(shape, df, by=c("SOVEREIGNT"="country"))

# min(df$value,na.rm = T)
# max(df$value,na.rm = T)

my_breaks <- c(0.1,1,round(max(df$value, na.rm = T)*0.9))


ggplot(df, aes(fill=value))+
  geom_sf()+
  xlim(-20,38)+
  ylim(38,70)+
  geom_sf_label(aes(label =round(value,0)), size=2, fill="white" )+
  scale_fill_gradientn(colours=brewer.pal(name ="YlOrRd", n=9),
                       #breaks=my_breaks,
                       #labels=my_breaks,
                       name="Skaičius",
                       trans="log",
                       na.value = "grey100")+
  labs(title="Naujų atvejų proc. pokytis per paskutines 14 dienų",
       subtitle = "Šaltinis: JHCSSE, skaičiavimai: Corona-Stat.lt",
       x="",
       y="")


```

# Užsikrėtimai

## Bendras skaičius

Bendras atvejų skaičius Europos ekonominėje erdveje.
> (EEE) apima šias šalis: BE, BG, CZ, DK, DE, EE, IE, EL, ES, FR, HR, IT, CY, LV, LT, LU, HU, MT, NL, AT, PL, PT, RO, SI, SK, FI, SE, UK, IS, LI, NO, CH.

```{r, echo=FALSE}
df <- data_world %>%
  filter(CNTR_CODE %in% c("BE","BG","CZ","DK","DE","EE","IE","EL","ES","FR","HR","IT","CY","LV","LT","LU","HU","MT","NL","AT","PL","PT","RO","SI","SK","FI","SE","UK","IS","LI","NO","CH"))%>%
  group_by(date, var)%>%
  summarise(value=sum(value)/1000000)

max.date <- max(df$date)

ggplot(df, aes(x=date, y=value, fill=var))+
  geom_area(alpha=0.5)+
  scale_fill_manual(values=c("red", "green", "black"),
                    labels=c("Aktyvūs", "Pasveikę", "Mirę"))+
  scale_x_date(breaks="1 month", date_labels = "%Y-%m")+
  scale_y_continuous()+
  labs(title="EEE atvejų skaičius ir pasiskirstymas, mln.",
       subtitle = "Šaltinis: JHCSSE, skaičiavimai: Corona-Stat.lt",
       x="Data",
       y="Skaičius")+
  theme(legend.title=element_blank(),
        legend.position='bottom',
        axis.text.x = element_text(angle = 45, hjust = 1))
```


## Užsikrėtimai (ts, top 5)

```{r, echo=FALSE}
df <- data_world %>%
  filter(var=="confirmed",
         CNTR_CODE %in% c("BE","BG","CZ","DK","DE","EE","IE","EL","ES","FR","HR","IT","CY","LV","LT","LU","HU","MT","NL","AT","PL","PT","RO","SI","SK","FI","SE","UK","IS","LI","NO","CH"))%>%
  spread(date, value)%>%
  arrange(desc(.[,ncol(.)]))%>%
  .[1:10,]%>%
  gather(date, value, 5:ncol(.))%>%
  mutate(date=as.Date(date),
         value=value/1000)

ggplot(df, aes(x=date, y=value, color=valstybe, group=valstybe)) +
  geom_line(size=1.15)+
  scale_color_brewer(palette="Paired",type = "qualitative", name="Valstybės")+
  labs(
    title="Užsikrėtimų skaičius (tūkst.) daugiausia atvejų turinčiose šalyse",
    subtitle="Šaltinis: JHCSSE, skaičiavimai: Corona-Stat.lt",
    x="Laikotarpis",
    y="Užsikrėtimų skaičius"
  )+
  scale_x_date(breaks="1 month", date_labels = "%Y-%m")+
  theme(axis.text=element_text(size=8),
        axis.text.x=element_text(angle=45, hjust=1))
```


## Užsikrėtimai (abs, 7d)

```{r, echo=FALSE}
df <- data_world%>%
  filter(var=="confirmed",
         CNTR_CODE %in% c("BE","BG","CZ","DK","DE","EE","IE","EL","ES","FR","HR","IT","CY","LV","LT","LU","HU","MT","NL","AT","PL","PT","RO","SI","SK","FI","SE","UK","IS","LI","NO","CH"),
         date==max(date)-7 | date==max(date) )%>%
  spread(date, value)%>%
  mutate(diff=round((.[,6]-.[,5])/1000,1))%>%
  select(3,7)%>%
  rename(value=diff)



ggplot(df,aes(x=reorder(valstybe,-value), y=value)) +
  geom_bar(stat='identity',
           fill="steelblue")+
  geom_text(aes(label=value, y=value), size=2.5, hjust=-0.1,angle=90)+
  scale_y_continuous(limits = c(0,max(df$value)*1.15))+
  labs(x="Valstybė", 
       y="Užsikrėtimų skaičius, tūkst.", 
       title="Naujų atvejų skaičius per paskutines 14 dienų, tūkst.",
       subtitle="Šaltinis: JHCSSE, skaičiavimai: Corona-Stat.lt" )+
  theme(legend.title=element_blank(),
        legend.position='none',
        axis.text.x=element_text(angle=45, hjust=1))

```

## Užsikrėtimai (proc, 7d)

```{r, echo=FALSE}
df <- data_world%>%
  filter(var=="confirmed",
         CNTR_CODE %in% c("BE","BG","CZ","DK","DE","EE","IE","EL","ES","FR","HR","IT","CY","LV","LT","LU","HU","MT","NL","AT","PL","PT","RO","SI","SK","FI","SE","UK","IS","LI","NO","CH"),
         date==max(date)-7 | date==max(date) )%>%
  spread(date, value)%>%
  mutate(diff=round((.[,6]/.[,5]-1)*100,1))%>%
  select(3,7)%>%
  rename(value=diff)



ggplot(df,aes(x=reorder(valstybe,-value), y=value)) +
  geom_bar(stat='identity',
           fill="steelblue")+
  geom_text(aes(label=value, y=value), size=2.5, hjust=-0.1, angle=90)+
  scale_y_continuous(limits = c(0,max(df$value)*1.15))+
  labs(x="Valstybė", 
       y="Užsikrėtimų skaičius", 
       title="Naujų atvejų skaičius pokytis paskutines 7 dienų",
       subtitle="Šaltinis: JHCSSE, skaičiavimai: Corona-Stat.lt" )+
  theme(legend.title=element_blank(),
        legend.position='none',
        axis.text.x=element_text(angle=45, hjust=1))


```

## Užsikrėtimai (/pop, 7)

```{r, echo=FALSE}
max.date<-max(data_world$date)

pop <- get_eurostat("tps00001") %>% 
  filter(time=="2019-01-01")%>%
  rename(CNTR_CODE=geo,
         pop=values)%>%
  select(CNTR_CODE, pop)

df <- data_world %>%
  filter(var=="confirmed",
         CNTR_CODE %in% c("BE","BG","CZ","DK","DE","EE","IE","EL","ES","FR","HR","IT","CY","LV","LT","LU","HU","MT","NL","AT","PL","PT","RO","SI","SK","FI","SE","UK","IS","LI","NO","CH"),
         date==max(date)-7 | date==max(date) )%>%
  spread(date, value)%>%
  mutate(diff=(.[,6]-.[,5]))%>%
  select (valstybe, diff, CNTR_CODE)%>%
  left_join(., pop, by="CNTR_CODE")%>%
  mutate(value=round((diff/pop*100000),1))%>%
  select(valstybe, value)

ggplot(df,aes(x=reorder(valstybe,-value), y=value)) +
  geom_bar(stat='identity',
           fill="steelblue")+
  geom_text(aes(label=value, y=value), size=3, vjust=0.5, hjust=-0.25,  angle=90)+
  scale_y_continuous(limits = c(0,max(df$value)*1.15))+
  labs(x="Valstybė", 
       y="Užsikrėtimų skaičius", 
       title="Naujų atvejų skaičius pokytis paskutines 7 dienas / 100 000 gyv.",
       subtitle="Šaltinis: JHCSSE, Skaičiavimai: Corona-Stat.lt" )+
  theme(legend.title=element_blank(),
        legend.position='none',
        axis.text.x=element_text(angle=45, hjust=1))
```


## Užsikrėtimai (ts, top 9)

```{r, echo=FALSE}
df <- data_world %>%
  filter(var=="confirmed",
         CNTR_CODE %in% c("BE","BG","CZ","DK","DE","EE","IE","EL","ES","FR","HR","IT","CY","LV","LT","LU","HU","MT","NL","AT","PL","PT","RO","SI","SK","FI","SE","UK","IS","LI","NO","CH"))%>%
  spread(date, value)%>%
  arrange(desc(.[,ncol(.)]))%>%
  .[1:9,]%>%
  gather(date, value, 5:ncol(.))%>%
  group_by(valstybe) %>%
  mutate(diff = value - lag(value, default = first(value)))%>%
  mutate(date=as.Date(date))

max.date<-max(df$date)

ggplot(df, aes(x=date, y=diff)) +
  geom_area()+
  scale_x_date(breaks="1 month", date_labels = "%Y-%m")+
  labs(title="Dieninis naujų užsikrėtimų skaičius skaičius, top 6",
       subtitle="Šaltinis: JHCSSE, skaičiavimai: Corona-Stat.lt",
       x="Data",
       y="Skaičius") +
  theme(axis.text.x=element_text(angle=45, hjust=1))+
  facet_wrap(~valstybe, ncol=3, 
             nrow = 3, 
             scales='free_y')   

```


# Mirtys

## Mirtys (abs, 7d)

```{r, echo=FALSE}
df <- data_world %>%
  filter(var=="deaths",
         CNTR_CODE %in% c("BE","BG","CZ","DK","DE","EE","IE","EL","ES","FR","HR","IT","CY","LV","LT","LU","HU","MT","NL","AT","PL","PT","RO","SI","SK","FI","SE","UK","IS","LI","NO","CH"),
         date==max(date)-7 | date==max(date) )%>%
  spread(date, value)%>%
  mutate(diff=.[,6]-.[,5])%>%
  select(3,7)%>%
  rename(value=diff)

ggplot(df,aes(x=reorder(valstybe,-value), y=value)) +
  geom_bar(stat='identity',
           fill="steelblue")+
  geom_text(aes(label=value, y=value), size=3, vjust=0.5, hjust=-0.25, angle=90)+
  scale_y_continuous(limits = c(0,max(df$value)*1.15))+
  labs(x="Valstybė", 
       y="Mirčių skaičius", 
       title="Mirčių skaičius per paskutines 14 dienų",
       subtitle="Šaltinis: JHCSSE, skaičiavimai: Corona-Stat.lt" )+
  theme(legend.title=element_blank(),
        legend.position='none',
        axis.text.x=element_text(angle=45, hjust=1))

```

## Mirtys (proc, 7d)

```{r, echo=FALSE}
df <- data_world %>%
  filter(var=="deaths",
         CNTR_CODE %in% c("BE","BG","CZ","DK","DE","EE","IE","EL","ES","FR","HR","IT","CY","LV","LT","LU","HU","MT","NL","AT","PL","PT","RO","SI","SK","FI","SE","UK","IS","LI","NO","CH"),
         date==max(date)-7 | date==max(date) )%>%
  spread(date, value)%>%
  mutate(diff=round((.[,6]/.[,5]-1)*100,1))%>%
  select(3,7)%>%
  rename(value=diff)

ggplot(df,aes(x=reorder(valstybe,-value), y=value)) +
  geom_bar(stat='identity',
           fill="steelblue")+
  geom_text(aes(label=value, y=value), size=3, vjust=0.5, hjust=-0.25, angle=90)+
  scale_y_continuous(limits = c(0,max(df$value)*1.15))+
  labs(x="Valstybė", 
       y="Mirčių skaičiaus pokytis", 
       title="Mirčių skaičius skaičius pokytis paskutines 14 dienų",
       subtitle="Šaltinis: JHCSSE, skaičiavimai: Corona-Stat.lt" )+
  theme(legend.title=element_blank(),
        legend.position='none',
        axis.text.x=element_text(angle=45, hjust=1))

```

## Mirtys (/pop, 7d)

```{r, echo=FALSE}

max.date<-max(data_world$date)

pop <- get_eurostat("tps00001") %>% 
  filter(time=="2019-01-01")%>%
  rename(CNTR_CODE=geo,
         pop=values)%>%
  select(CNTR_CODE, pop)

df <- data_world %>%
  filter(var=="deaths",
         CNTR_CODE %in% c("BE","BG","CZ","DK","DE","EE","IE","EL","ES","FR","HR","IT","CY","LV","LT","LU","HU","MT","NL","AT","PL","PT","RO","SI","SK","FI","SE","UK","IS","LI","NO","CH"),
         date==max(date)-7 | date==max(date) )%>%
  spread(date, value)%>%
  mutate(diff=(.[,6]-.[,5]))%>%
  select (valstybe, diff, CNTR_CODE)%>%
  left_join(., pop, by="CNTR_CODE")%>%
  mutate(value=round((diff/pop*100000),1))%>%
  select(valstybe, value)

ggplot(df,aes(x=reorder(valstybe,-value), y=value)) +
  geom_bar(stat='identity',
           fill="steelblue")+
  geom_text(aes(label=value, y=value), size=3, vjust=0.5, hjust=-0.25,  angle=90)+
  scale_y_continuous(limits = c(0,max(df$value)*1.15))+
  labs(x="Valstybė", 
       y="Mirčių skaičius", 
       title="Mirčių skaičius 100.000 gyventojų",
       subtitle="Šaltinis: JHCSSE, Skaičiavimai: Corona-Stat.lt" )+
  theme(legend.title=element_blank(),
        legend.position='none',
        axis.text.x=element_text(angle=45, hjust=1))
```


## Mirtingumas (14d)

Mirtingumas -  mirčių skaičius tenkantis užsikrėtimų skaičiui. Statistika atspindi paskutinių 14 dienų rezultatus.

```{r,echo=FALSE}
df <- data_world %>%
  filter(var%in%c("deaths","confirmed"),
         CNTR_CODE %in% c("BE","BG","CZ","DK","DE","EE","IE","EL","ES","FR","HR","IT","CY","LV","LT","LU","HU","MT","NL","AT","PL","PT","RO","SI","SK","FI","SE","UK","IS","LI","NO","CH"),
         date==max(date)-14 | date==max(date) )%>%
  spread(date,value)%>%
  mutate(diff=.[,6]-.[,5])%>%
  select(-c(5,6))%>%
  spread(var,diff)%>%
  mutate(value=round(deaths/confirmed*100,1))%>%
  arrange(value)

ggplot(df,aes(x=reorder(valstybe,-value), y=value, fill=valstybe))+
  geom_bar(stat='identity',
           fill="steelblue") +
  scale_y_continuous(limits = c(0,max(df$value)*1.15))+
  geom_text(aes(label=value, y=value), size=2.5, vjust=-0.5)+
  labs(x="Valstybė", 
       y="Mirtingumas, %", 
       title="Mirtingumas EEE valstybėse", 
       subtitle="Šaltinis: JHCSSE, skaičiavimai: Corona-Stat.lt" )+
  theme(legend.title=element_blank(),
        legend.position="",
        axis.text=element_text(size=8),
        axis.text.x=element_text(angle=45, hjust=1))

```

## Mirtys (ts, top 9)

```{r, echo=FALSE}
df <- data_world %>%
  filter(var=="deaths",
         CNTR_CODE %in% c("BE","BG","CZ","DK","DE","EE","IE","EL","ES","FR","HR","IT","CY","LV","LT","LU","HU","MT","NL","AT","PL","PT","RO","SI","SK","FI","SE","UK","IS","LI","NO","CH"))%>%
  spread(date, value)%>%
  arrange(desc(.[,ncol(.)]))%>%
  .[1:9,]%>%
  gather(date, value, 5:ncol(.))%>%
  group_by(valstybe) %>%
  mutate(diff = value - lag(value, default = first(value)))%>%
  filter(diff>=0)%>%
  mutate(date=as.Date(date))

max.date<-max(df$date)

ggplot(df, aes(x=date, y=diff)) +
  geom_area()+
  scale_x_date(breaks="1 month", date_labels = "%Y-%m")+
  labs(title="Dieninis mirčių skaičius skaičius top9 viso",
       subtitle="Šaltinis: JHCSSE, skaičiavimai: Corona-Stat.lt",
       x="Data",
       y="Skaičius") +
  theme(axis.text.x=element_text(angle=45, hjust=1))+
  facet_wrap(~valstybe, ncol=3, 
             nrow = 3, 
             scales='free_y')   

```
