---
title: "Lietuvos statistika"
author: "Justas Mundeikis"
date: 2015-07-23T21:13:14-05:00
categories: ["R"]
tags: ["Lietuva", "statisika"]
---

```{r setup, include=FALSE}
knitr::opts_chunk$set(echo=FALSE, collapse = TRUE, error = TRUE, warning = FALSE, message = FALSE, cache = TRUE)
```

```{r, include=FALSE}
source("./scripts/loading_R_packets.R")
source("./scripts/data_import_GS.R")
```

```{r, include=FALSE}
data_lt_country <- read.csv("./data/data_lt_country.csv",header = TRUE,stringsAsFactors = FALSE)%>%
  mutate(date=as.Date(date),
         var=factor(var, levels=c("confirmed","active", "recovered", "deaths")))

data_lt_country_cum <- read.csv("./data/data_lt_country_cum.csv",header = TRUE,stringsAsFactors = FALSE)%>%
  mutate(date=as.Date(date),
         var=factor(var, levels=c("confirmed","active", "recovered", "deaths")))

data_lt_county <- read.csv("./data/data_lt_county.csv",header = TRUE,stringsAsFactors = FALSE)%>%
  mutate(date=as.Date(date),
         var=factor(var, levels=c("confirmed","active", "recovered", "deaths")))

data_lt_county_cum <- read.csv("./data/data_lt_county_cum.csv",header = TRUE,stringsAsFactors = FALSE)%>%
  mutate(date=as.Date(date),
         var=factor(var, levels=c("confirmed","active", "recovered", "deaths")))

data_lt <- read.csv("./data/data_lt.csv",header = TRUE,stringsAsFactors = FALSE)%>%
  mutate(date=as.Date(date))

data_lv <- read.csv("./data/data_lv.csv",header = TRUE,stringsAsFactors = FALSE)%>%
  mutate(date=as.Date(date))

data_ee <- read.csv("./data/data_ee.csv",header = TRUE,stringsAsFactors = FALSE)%>%
  mutate(date=as.Date(date))

demo_r_pjangrp <- get_eurostat("demo_r_pjangrp3", 
                               stringsAsFactors = FALSE, 
                               filters = list(age="TOTAL",
                                              sex="T",
                                              time="2019"))%>%
        rename(NUTS_ID=geo,
               pop=values)
```


```{r}
df <- data_lt_country_cum %>%
        filter(date==max(date))%>%
        spread(var, values)
time_now <- format(Sys.time(), "%Y-%m-%d %H:%M")
```

Naujausiais duomenimis (`r time_now`) Lietuvoje šiuo metu yra:
        
* iš viso registruotų atvejų - `r df$confirmed `
* iš jų pasveiko - `r df$recovered `
* iš jų mirė - `r df$deaths`
* likęs aktyvių atvejų  skaičius - `r df$active `

## Bendras atvejų skaičius
```{r, echo=FALSE}

df <- data_lt_county_cum%>%
        filter(var!="confirmed") %>%
        mutate(var=factor(var, levels=c("active", "recovered", "deaths")))%>%
        group_by(date, var)%>%
        summarise(values=sum(values))

max.date <- max(df$date)

ggplot(df, aes(x=date, y=values, fill=var))+
        geom_area(alpha=0.5)+
        scale_fill_manual(values=c("red", "green", "black"),
                          labels=c("Aktyvūs", "Pasveikę", "Mirę") )+
        scale_x_date(breaks="1 day")+
        labs(title=paste0("Lietuvos koronaviruso atvejų skaičius ir pasiskirstymas (naujausi duomenys ", max.date, ")"),
             subtitle = "Šaltinis ir skaičiavimai: Corona-Stat.lt",
             x="Data",
             y="Skaičius")+
        theme(legend.title=element_blank(),
              legend.position='bottom',
              axis.text.x = element_text(angle = 45, hjust = 1))
```

## Naujų atvejų skaičius
```{r, echo=FALSE}

df <- data_lt_country%>%
        filter(var=="confirmed",
               date>="2020-02-28")


max.date <- max(df$date)

ggplot(df, aes(x=date, y=values, fill=var))+
        geom_bar( stat = "identity",
                  fill="steelblue")+
        scale_x_date(breaks="1 day")+
        geom_text(aes(label=values, y=values), size=2.5, vjust=-0.5)+
        labs(title=paste0("Naujų atvejų skaičius (naujausi duomenys ", max.date, ")"),
             subtitle = "Šaltinis ir skaičiavimai: Corona-Stat.lt",
             x="Data",
             y="Skaičius")+
        theme(legend.title=element_blank(),
              legend.position='bottom',
              axis.text.x = element_text(angle = 45, hjust = 1))
```

## Ištyrimai

Lietuvoje testuojamų asmenų skaičius nėra didelis (palyginus su Latvija ar Estija) dėl ypatingai mažo turimų reagentų skaičiaus. Todėl 2020-03-21/22 dienomis netgi buvo [apribotas mėginių ėmimas Kauno ir Klaipėdos mobiliame punkte. 2020-02-21 Lietuvoje buvo apie 1300 reagentų (2020-02-21 atlitki 384 testai).](https://www.15min.lt/naujiena/aktualu/lietuva/likus-700-reagentu-gali-buti-tiriami-ne-visi-eminiai-is-mobiliosios-patikros-punktu-56-1293308). 

```{r}
pop <- demo_r_pjangrp%>%
        filter(NUTS_ID %in% c("LT", "LV", "EE"))%>%
        select(NUTS_ID, pop)%>%
        spread(NUTS_ID,pop)

lt <- data_lt %>%
        select(date, tested_total)%>%
        rename(tested_total_lt=tested_total)

lv <- data_lv %>%
        select(date, tested_total)%>%
        rename(tested_total_lv=tested_total)

ee <- data_ee %>%
        select(date, tested_total)%>%
        rename(tested_total_ee=tested_total)

df <- merge(lt,lv)%>% merge(.,ee) %>%
        mutate(
                tested_total_lt_p=tested_total_lt/pop$LT*1000,
                tested_total_lv_p=tested_total_lv/pop$LV*1000,
                tested_total_ee_p=tested_total_ee/pop$EE*1000
        )%>%
        gather(var, values, 2:7)%>%
        mutate(case=rep(c("Skaičius", "Skaičius tenkantis 1000 gyventojų"), each=nrow(.)/2),
               geo=rep(c("Lietuva", "Latvija", "Estija"), each=nrow(lt), times=2))

ggplot(df, aes(date, values, col=geo))+
        geom_line(size=1.1)+
        geom_point(size=2)+
        scale_color_brewer(palette="Set1",type = "qualitative", name="Valstybės")+
        labs(
                title="Testavimo apimtys Baltijos šalyse",
                subtitle="Šaltinis ir skaičiavimai: Corona-Stat.lt",
                x="Laikotarpis",
                y="Skaičius"
        )+
        scale_x_date(breaks = "2 day")+
        theme(legend.position = "bottom",
              axis.text=element_text(size=8),
              axis.text.x=element_text(angle=45, hjust=1))+
        facet_wrap(~case, scales = "free_y")
```

## Atvejai / ištyrimai (cum)

```{r}
lt_1 <- data_lt %>%
        select(date, tested_total)%>%
        rename(tested_total_lt=tested_total)

lt_2 <- data_lt_country_cum %>%
        filter(var=="confirmed")%>%
        select(date, values)%>%
        rename(conf_total_lt=values)

lv <- data_lv %>%
        select(date, conf_total ,tested_total)%>%
        rename(conf_total_lv=conf_total,
               tested_total_lv=tested_total)

ee <- data_ee %>%
        select(date,conf_total, tested_total)%>%
        rename(conf_total_ee=conf_total,
               tested_total_ee=tested_total)

df <- merge(lt_1,lt_2) %>% merge(.,lv) %>% merge(.,ee)%>%
        mutate(
                Lietuva=conf_total_lt/tested_total_lt*100,
                Latvija=conf_total_lv/tested_total_lv*100,
                Estija=conf_total_ee/tested_total_ee*100
        )%>%
        select(1,8,9,10)%>%
        gather(geo, values, 2:4)

ggplot(df, aes(date, values, col=geo))+
        geom_line(size=1.1)+
        geom_point(size=2)+
        scale_color_brewer(palette="Set1",type = "qualitative", name="Valstybės")+
        labs(
                title="Santykis tarp aptiktų atvejų ir atliktų testų (kumuliatyvūs)",
                subtitle="Šaltinis ir skaičiavimai: Corona-Stat.lt",
                x="Laikotarpis",
                y="Santykis"
        )+
        scale_x_date(breaks = "2 day")+
        theme(legend.position = "bottom",
              axis.text=element_text(size=8),
              axis.text.x=element_text(angle=45, hjust=1))



```


## Atvejai / ištyrimai

```{r}
lt_1 <- data_lt %>%
        select(date, tested_new)%>%
        rename(tested_new_lt=tested_new)

lt_2 <- data_lt_country %>%
        filter(var=="confirmed")%>%
        select(date, values)%>%
        rename(conf_new_lt=values)

lv <- data_lv %>%
        select(date, conf_new ,tested_new)%>%
        rename(conf_new_lv=conf_new,
               tested_new_lv=tested_new)

ee <- data_ee %>%
        select(date,conf_new, tested_new)%>%
        rename(conf_new_ee=conf_new,
               tested_new_ee=tested_new)

df <- merge(lt_1,lt_2) %>% merge(.,lv) %>% merge(.,ee)%>%
        mutate(
                Lietuva=conf_new_lt/tested_new_lt*100,
                Latvija=conf_new_lv/tested_new_lv*100,
                Estija=conf_new_ee/tested_new_ee*100
        )%>%
        select(1,8,9,10)%>%
        gather(geo, values, 2:4)

ggplot(df, aes(date, values, col=geo))+
        geom_line(size=1.1)+
        geom_point(size=2)+
        scale_y_continuous(breaks = seq(0,30,2))+
        scale_color_brewer(palette="Set1",type = "qualitative", name="Valstybės")+
        labs(
                title="Santykis tarp aptiktų atvejų ir atliktų testų",
                subtitle="Šaltinis ir skaičiavimai: Corona-Stat.lt",
                x="Laikotarpis",
                y="Santykis"
        )+
        scale_x_date(breaks = "2 day")+
        theme(legend.position = "bottom",
              axis.text=element_text(size=8),
              axis.text.x=element_text(angle=45, hjust=1))



```